【裁判字號】    98,訴,737
【裁判日期】    990831
【裁判案由】    租佃爭議
【裁判全文】
臺灣桃園地方法院民事判決               98年度訴字第737號
原      告  丁○○
            子○○
            午○○
            酉○○
            巳○○
            庚○○
            未○○
            黃○○
            玄○○
            宙○○
            辛○○
            寅○○
            戌○○
            卯○○
            丙○○
            辰○○
            己○○
            壬○○
            丑○○
            癸○○
            戊○○
            乙○○
            申○○
            宇○○○
            天○○○
            甲○○○
兼前列26人共同
訴訟代理人  亥○○
被      告  地○○○
上列當事人間請求租佃爭議事件，於民國99年8月17日言詞辯論
終結，本院判決如下：
    主  文
原告之訴及假執行之聲請均駁回。
訴訟費用由原告連帶負擔。
    事實及理由
壹、程序方面：
一、按出租人與承租人間因耕地租佃發生爭議時，應由當地鄉（
    鎮、市、區）公所耕地租佃委員會調解；調解不成立者，應
    由直轄市或縣（市）政府耕地租佃委員會調處；不服調處者
    ，由直轄市或縣（市）政府耕地租佃委員會移送該管司法機
    關，司法機關應即迅予處理，並免收裁判費用，前項爭議案
    件非經調解、調處，不得起訴，耕地三七五減租條例第26條
    第1項、第2項前段定有明文。本件耕地租約之爭議曾由原告
    等申請調解，分別經桃園縣楊梅鎮公所（下簡稱楊梅鎮公所
    ）耕地租佃委員會調解及桃園縣政府耕地租佃委員會調處，
    均未成立，而經桃園縣政府耕地租佃委員會移送本院處理，
    有桃園縣政府檢送之租佃爭議調處不成立案全卷可憑，經核
    於法並無不合，先此敘明。
二、次不變更訴訟標的，而補充或更正事實上或法律上之陳述，
    非為訴之變更或追加，民事訴訟法第256 條定有明文。本件
    原告起訴時原聲明請求「(一)被告應將坐落桃園縣楊梅鎮○○
    ○段77地號土地（下稱系爭土地），終止耕地租約，返還該
    土地予原告，並自該土地遷出。(二)被告應自民國93年起至返
    還土地止，按年給付308台斤稻谷。」；嗣於98年7月20日具
    狀聲明更正如其聲明第1、2項所示，核此之更正並未變更訴
    訟標的，僅屬訴之聲明之更正，與前開規定尚無不符，應予
    准許。
貳、實體方面：
一、本件原告起訴主張：兩造間訂有私有耕地租約（原出租人：
    胡盛全；承租人：廖鴻章，嗣渠等死亡後由原告與被告承繼
    本件私有耕地租約之租賃權利，下稱系爭租約），並經楊梅
    鎮公所登記完竣（租佃編號：平字第106 號），約定將原告
    共有系爭土地出租被告耕作，租佃期間自37年12月20日起至
    40年12月19日止，屆期後復續約自98年1月1日起至103 年12
    月31日止，租金由被告按年繳交稻谷308 台斤。惟被告自93
    年起即未繳交租金，迄至97年止，總計積欠稻谷1,540 台斤
    ，經原告於97年11月26日以中壢自立郵局第471 號存證信函
    催告限期繳納並為終止租約之意思表示（或以98年4 月24日
    桃園縣政府耕地租佃委員會調處時為終止租約之意思表示）
    ，然被告仍置不理會。此外，被告並未實際耕作，任由土地
    雜草叢生，僅於地上擺設3 具水桶及種植一些蔬菜等物，爰
    依耕地三七五減租條例第17條第3項（應為第17條第1 項第3
    款之誤）規定，請求終止租約，並遷讓返還系爭土地予原告
    。並聲明：並聲明：(一)被告應將坐落桃園縣楊梅鎮○○○段
    77地號土地，遷讓返還原告。(二)被告應給付原告1,540 台斤
    稻谷(三)願供擔保，請准為假執行之宣告。
二、被告則以：伊有在系爭土地耕作種植蔬菜，並租金均有按期
    繳交，後因伊父親死亡無從得知出租人為何人而無法繳交，
    但於接獲原告寄發之存證信函，要找原告亥○○繳交積欠之
    租金時，據隔壁鄰人告知原告亥○○已搬遷至國外。按耕地
    出租人以承租人積欠地租達2 年之總額為原因終止租約，應
    依民法第440條第1項規定，定相當期限催告承租人支付，於
    往取債務，並須於催告期滿，至承租人之住所收取，承租人
    仍不為支付，出租人始得終止租約（最高法院86年度台上字
    第3324號判例意旨參照）。原告自始並未至被告住所收取租
    金，依前開說明，原告自不得終止租約，況被告已於98 年8
    月12日郵寄新台幣21,000元之租金予原告亥○○，卻遭拒收
    退回，伊希冀在系爭土地上繼續耕作等語，資為置辯，並聲
    明：駁回原告之訴；如受不利判決，願供擔保，請准宣告免
    為假執行。
三、經查，坐落桃園縣楊梅鎮○○○段77地號土地，自37年12月
    20日起即由原告之先人胡盛全出租予被告之先父廖鴻章耕作
    ，並於38年間向當時主管之台灣省新竹縣楊梅鄉公所耕地租
    約登記，嗣租期屆期後陸續向楊梅鎮公所辦理續約登記等情
    ，有私有耕地租約登記申請書、耕地租約登記簿在卷可稽（
    見本院卷第46、47頁），且為兩造所不爭執，應堪信為真正
    。
四、本件爭點為（一）被告是否有依期繳納租金？（二）被告有
    無自任耕種？
五、按地租之數額、種類、成色標準、繳付日期與地點及其他有
    關事項，應於租約內訂明，為耕地三七五減租條例第七條所
    明定。系爭耕地租約（見卷第116 頁）第四條載明地租繳納
    地點為楊梅鎮大平里，而原承租人即被告之父廖鴻樟居住於
    同里九鄰，原出租人即原告之被繼承人胡盛金之住所則在同
    鎮梅溪里，顯係以承租人之住所地為地租繳納地點，即以債
    務人之住所地為清償地，為往取債務，自應由出租人至承租
    人住所收取地租。按依契約應由出租人赴承租人處收取佃租
    ，而出租人並未赴承租人處收租者，因承租人給付佃租，兼
    需出租人之行為，如出租人於佃租清償期屆至時，未前往承
    租人處收租，承租人自不負遲延責任，祇構成出租人受領遲
    延，不能謂為承租人之欠租。本件原告雖於97年11月26日以
    中壢自立郵局第471 號存證信函催告限期繳納並為終止租約
    之意思表示，有原告提出之存證信函為證，惟依前述，本件
    為往取債務，原告自應至被告住所收取租金，然原告自寄發
    上開存證信函後，並未前往被告住處收取地租，依前揭說明
    ，被告不負給付遲延責任。從而原告主張被告積欠地租達兩
    年之總額，經其催告不為履行，依耕地三七五減租條例第十
    七條第一項第三款規定終止租約，並非合法，其請求被告交
    還系爭耕地及給付欠租，均難認為正當。
六、被告是否自任耕種？
    原告主張被告並未自任耕種，並提出相片2幀為證，惟為被
    告所否認。經查：原告於98年6月22日民事準備書狀上自承
    「僅以擺設3具水桶及稀疏種植一些蔬菜」之情，且參酌原
    告提出之相片上確有水桶及作物，顯見系爭土地並未廢耕。
    ，至於被告未自任耕之情，原告並未舉證以實其說，是原告
    主張被告未自任耕作之情，亦不足採信。
七、進而，原告依租賃契約之法律關係，請求判決被告應將坐落
    桃園縣楊梅鎮○○○段77地號土地，遷讓返還原告。被告應
    給付原告1,540 台斤稻谷，無理由，應予駁回。原告既受敗
    訴之判決，其假執行之聲請亦失所附麗，應併予駁回。
八、據上論結，本件原告之訴為無理由，爰依民事訴訟法第78條
    、第85條第2項，判決如主文。
中    華    民    國    99    年    8     月    31    日
                  民事第一庭    法  官  吳爭奇
以上正本係照原本作成。
如對本判決上訴，須於判決送達後 20 日內向本院提出上訴狀。
如委任律師提起上訴者，應一併繳納上訴審裁判費。
中    華    民    國    99    年    8     月    31    日
                                書記官  黃瓊儀

司法院資訊處製作；財團法人民間司法改革基金會備份。
